【裁判字號】    98,上訴,4031
【裁判日期】    981217
【裁判案由】    殺人未遂等
【裁判全文】
臺灣高等法院刑事判決                98年度上訴字第4031號
上  訴  人
即  被  告  丙○○
指定辯護人  李建民律師
上列上訴人因殺人未遂等案件，不服臺灣板橋地方法院98年度訴
字第675號，中華民國98年8月27日第一審判決（起訴案號：臺灣
板橋地方法院檢察署97年度偵字第33535號），提起上訴，本院
判決如下：
    主  文
原判決撤銷。
丙○○殺人未遂，處有期徒刑參年陸月。
    事  實
一、丙○○於民國97年11月25日20時許駕駛車號4817- FK號自用
    小客車，搭載其友人丁○○（業經臺灣板橋地方法院檢察署
    檢察官不起訴處分確定），沿台北縣板橋巿縣民大道往臺北
    方向行駛，行經縣民大道與新府路口時，因超車問題，險與
    臺北巿政府警察局所有、由警員乙○○所駕駛搭載其同事甲○○之車號5052- DG號自用公務小客車發生碰撞，丙○○因
    而心生不滿，待兩車於該路口停等紅燈時，便與乙○○、甲○○發生口角爭執，丙○○身為普通小客車之駕駛人，當可
    預見發動中之車輛裝載汽油，內裝多為易燃物品，若為火星
    引燃，即有迅速延燒之可能，車內之乘客或駕駛人如未能及
    時逃生，足以發生死亡之結果，竟於盛怒之下，萌生放火燒
    燬住宅等以外之物之直接故意及殺人之不確定故意，手拿信
    號火炬下車，至乙○○所駕駛之車輛左前側駕駛座車門旁，
    將該信號火炬之拉環拉下引燃火炬並左右搖動該信號火炬，
    旋將該火炬往車內丟在乙○○之身上後駕車逃逸，乙○○見
    狀情急之下乃將該火炬推落身旁，火勢瞬間燃燒，此時乘坐
    在右前座之甲○○見狀隨即開啟車門下車，待乙○○欲開啟
    駕駛座車門下車時，卻發現車門鎖死而無法開啟，乙○○為
    避免遭火勢延燒，仍奮力以腳踢半關之車窗玻璃，待車窗玻
    璃鬆動後往下擠出縫隙，始能從該車窗空隙中爬出車外而逃
    脫，而倖免於難，然上開車號碼5052- DG號車因而在縣民大
    道之車道上起火燒燬致令不堪使用，並致生公共交通往來之
    危險。
二、案經乙○○、甲○○訴由臺北巿政府警察局中山分局報告臺
    灣板橋地方法院檢察署檢察官偵查起訴。
    理 由
壹、程序部分
    按被告以外之人於審判外之言詞或書面陳述，除法律有規定
    者外，不得作為證據，刑事訴訟法第159條第1項定有明文。
    本件證人乙○○、甲○○於警詢中之證述，雖係被告以外之
    人於審判外之言詞陳述，惟業經其於原審審理中到庭具結作
    證並接受當事人及辯護人之對質詰問，已就其於警詢之審判
    外證述予以核實，足以擔保其於審判外陳述之真實性，自有
    證據能力。另按被告以外之人於偵查中向檢察官所為之陳述
    ，除顯有不可信之情況者外，得為證據，刑事訴訟法第159
    條之1第2項亦有明定文。證人乙○○、甲○○於偵查中在檢
    察官訊問時之證述，因檢察官偵查中向被告以外之人所取得
    之陳述，原則上均能遵守法律規定，不致違法取供，其可信
    度極高，故被告以外之人前於偵查中既已具結而為證述，除
    反對該項供述得具有證據能力之一方，已釋明顯有不可信之
    情況外，應認為有證據能力。又以下其他認定被告犯罪事實
    所引之證據，並未據被告及辯護人爭執其證據能力，亦未於
    本院言詞辯論終結前聲明異議，自有證據能力，核先敘明。
貳、實體部分
一、訊據被告丙○○固承認有於前開時、地引燃信號火炬而燒毀
    上開車號5052- DG號自用公務小客車犯行，惟矢口否認有殺
    人未遂之不確定故意，辯稱：「伊當時因受到脅迫，只是想
    要嚇他們，所以拿伊點燃之信號彈伸入車窗，之後因伊握住
    信號彈的地方鬆動，就掉下去，掉在乙○○的身上，洵無殺
    人故意。」云云。經查：
（一）被告於97年11月25日20時許，在臺北縣板橋市縣○○道與
      新府路口處，因超車問題，而與乙○○、甲○○發生口角
      爭執，進而引燃信彈火炬，造成車號5052- DG號自用公務
      小客車嚴重燒燬乙節，為被告所自承不諱，並據證人乙○○、甲○○於警詢、偵查指訴綦詳（見97年度偵字第3353
      5號偵查卷第8至14頁、第103至104頁），復於原審審理時
      具結詳述在卷（見本院98年8月6日審判筆錄），並為被告
      自承不諱，且有臺北市政府警察局中山分局刑案現場勘察
      報告1份、臺北縣政府消防局97年12月5日火災原因調查報
      告書1份、車號5052-DG號自用公務小客車照片36張、告訴
      人乙○○案發當時所穿著遭信號火炬燒灼之照片 7張、查
      獲被告丙○○之照片10張及臺北市政府警察局中山分局扣
      押物品目錄表 1份在卷可稽（見前揭偵查卷第34至52頁、
      第61頁、第63至73頁、第129至153頁）。
（二）被告雖否認其將點燃之信號彈丟進證人乙○○駕駛、搭載
      證人甲○○之上開小客車內，辯稱其伊握住信號彈的地方
      鬆動才掉在乙○○的身上云云。惟證人甲○○於原審審理
      時證稱：「在該處與被告發生爭道的糾紛，我們有口角，
      被告就從他車內拿了信號火炬拉開後，就丟到我們偵防車
      裡面，當時駕駛座的車窗開了一個縫隙，沒有完全打開，
      被告用丟的，當時我在副駕駛座，我當時看到一團火炬，
      本來想用手拿起來丟出車外，但是要伸手時，火瞬間很大
      ，我就趕快開車門離開，我先下車後，我從偵防車的車頭
      繞過去駕駛座，我轉頭看被告的車號後，要拉駕駛座的門
      ，但是駕駛座的門鎖死，乙○○那時在裡面沒有辦法出來
      ，後來駕駛座的窗戶有開一個距離，他就從該窗戶縫隙硬
      擠出來，當時火炬丟在乙○○的身上，乙○○順勢往我這
      邊撥，撥到駕駛座與副駕駛座中間手煞車的位置，就在該
      燒起來，我沒有受傷，當時被丟到車內的火炬火勢瞬間很
      大，火一直噴，急速的噴火，像是煙火，愈來愈大。」等
      語（見原審卷第45至47頁）；證人乙○○於原審審理時亦
      證稱：「我本來窗戶都是關起來的，但是被告突然下車衝
      過來，我當時沒有看到被告有拿東西，被告過來時，我是
      想說看他要說什麼，我伸手要拿證件給他看，所以把車窗
      搖下一半，被告突然間從窗戶下拉了一下，就從車窗丟進
      來信號火炬，丟在我的肚子上，因為車子的窗戶都是關起
      來的，我一緊張就把火炬用手往下撥，掉在車上，當時煙
      很大、火很大，我同事說要出去，他門打開就跑出去，門
      要帶上，後來該車自動鎖死，門無法打開，我就用腳去踢
      窗戶讓該窗戶鬆動，因為該玻璃裂痕，變成比較軟的狀態
      ，我就從該縫隙鑽出來，而被告就丟了火炬之後，駕車跑
      了。我有嗆傷，脖子有噴到火焰，有破皮，但我沒有驗傷
      。我是看到火炬在我身上，火很大，我就趕快撥走，事後
      看衣服有燒焦。」等語（見原審卷第47至49頁），經核證
      人乙○○、甲○○二人之證言互核相符，並與其等前於警
      詢時之證述一致，應堪採信。由證人甲○○及乙○○前開
      證述可知，被告係持信號火炬將火炬丟入車內駕駛座之證
      人乙○○身上，經證人乙○○將之往旁撥落後，火勢隨即
      由前座排擋桿處開始燃燒，證人甲○○見狀後即先下車逃
      離，然證人乙○○卻因發生車門鎖死之情形，無法開啟車
      門逃生，於是其以腳用力將車窗踢出縫隙，始順利逃生，
      此與臺北縣政府消防局火災原因調查報告書內所載本件火
      災之火流路徑均屬相符，且證人即被告當時之女友丁○○
      於警詢時亦供稱：「當時丙○○持置放於車上之信號火炬
      ，下車朝車號5052 -DG號警用偵防車車內丟進去。」等語
      （見前揭偵查卷第27頁），衡諸況證人甲○○、乙○○均
      在車上，反而是被告下車持信號火炬至證人之車輛旁，被
      告稱遭脅迫云云，顯屬無稽，況若被告僅是要嚇嚇他們，
      大可持火炬在車窗外晃動以示恫嚇之意即可，何須引燃信
      號火炬之後，手持該火炬再伸入車窗內恫嚇二位證人？又
      適巧該火炬正好於斯時手持不穩而掉落證人乙○○身上？
      實有違常理，故被告辯稱該信號火炬是不小心掉落云云，
      顯無足採，其有放火燒燬上開證人乙○○駕駛、搭載證人
      甲○○之小客車之故意已明。
（三）被告身為普通小客車之駕駛人，其當有預見若車內之座墊
      或其他塑膠類易燃物品，一旦為火星所引燃，即有迅速延
      燒之可能，尤其本件起火車輛之引擎尚未熄火，且電源亦
      未關閉，車內裝載汽油，倘起火燃燒，非但極易造成電路
      走火，並且在此等易燃物質之助長下，火勢將一發不可收
      拾，車內之乘客或駕駛人如未能及時逃生，足以發生死亡
      之結果。再參以被告於偵訊時供稱：「（你將火炬深入他
      人車內，有沒有預見會引燃？）我承認將火炬放到車內有
      可能引然車輛。」、「（有可能燒起來，你將火炬拿進車
      內，是否有人？）有，有二個人。」等語（見前揭偵查卷
      第93頁），顯見被告至少有預見其行為可能因而發生致人
      死亡之結果卻仍為之，則縱使發生死亡結果也不違背其本
      意之不確定殺人故意甚明。況依證人乙○○、甲○○之前
      開證述，就證人乙○○因為駕駛座車門鎖死而以腳踹車窗
      玻璃後，由鬆動的車窗逃出等情，互核均相一致；反觀被
      告在扔擲信號火炬之後即逃離現場，則被告是否能清楚看
      見乙○○如何逃出該車，尚非無疑。又被告在車窗邊引燃
      火炬，距離甚近，即使在車窗只開啟一半的情形下，要將
      火炬由開啟的車窗丟入車內，衡情並非難事，況證人在極
      危急情形下逃過一劫而倖免於難，不論證人是以何種方式
      逃脫，均無礙本院就上開被告丟擲引燃之火炬進車內，已
      有殺人之不確定故意之認定。
（四）綜上所述，被告所辯，與常情有違，要屬事後卸責之詞，
      殊不足採。本件事證明確，被告放火燒燬住宅等以外之物
      及殺人未遂罪等犯行，洵堪認定，應依法論科。
二、核被告所為，係犯刑法第271條第2項、第1項之殺人未遂罪
    ，及同法第175條第1項放火燒燬住宅等以外之物罪。又放火
    行為原含有毀損性質，不另論毀損罪。被告以一放火行為，
    同時觸犯數罪名，為想像競合犯，應依刑法第55條規定從重
    論以一殺人未遂罪處斷。被告雖已著手放火殺人，然未生死
    亡之結果，為未遂犯，應依刑法第25條第2項之規定減輕其
    刑。
三、原審予以論罪科刑固非無見，惟查：原審判決事實欄記載被
    告基於放火燒燬住宅等以外之物及殺人之犯意，手拿信號火
    炬下車，點燃信號火炬後，在上開證人乙○○駕駛、搭載證
    人甲○○之小客車左前側駕駛座窗戶旁左右搖動該信號火炬
    後，口出「給你死」（台語）等語，將該火炬往車內丟在乙○○之身上後駕車逃逸，於理由欄第二項（二）之(2)(3)卻記
    載被告係基於殺人之不確定故意，事實欄記載被告係出於殺
    人之直接故意，理由欄記載被告係基於殺人之不確定故意即
    間接故意，二者矛盾。質之被告否認曾對證人乙○○、甲○○口出「給你死」（台語）等語，衡諸證人乙○○、甲○○
    均身為執行偵查犯罪之司法警察，較一般人有更多社會歷練
    ，深知被告是否口出「給你死」（台語），涉及法院認定被
    告是否具殺人犯意之重要判斷依據，關乎被告之罪名、刑度
    ，何以於警詢時均未提及？證人乙○○於偵查及原審審理時
    及證人甲○○更於原審審理時始證述此節？其等此部分之證
    述實有可疑，此外，亦查無其他證據得證明被告曾對證人乙○○、甲○○口出「給你死」（台語）等語，再參以被告前
    與證人乙○○、甲○○素不相識，並無深仇大恨，被告年輕
    識淺，因一時氣憤而莽撞犯下本案，應認被告手拿信號火炬
    下車，點燃信號火炬後，在上開證人乙○○駕駛、搭載證人
    甲○○之小客車左前側駕駛座窗戶旁左右搖動該信號火炬後
    ，將該火炬往車內丟在乙○○之身上時係基於殺人之不確定
    故意較合於常情，是被告上訴意旨猶辯以其無殺人故意云云
    ，指摘原判決不當，雖無理由，惟原判決既有前揭可議之處
    ，自應將原判決予以撤銷改判。又按刑法第271條第2項殺人
    未遂罪之法定刑度，係以同條第1項殺人既遂罪之法定刑度
    「死刑、無期徒刑或十年以上有期徒刑」減輕為「無期徒刑
    、二十年以下十五年以上有期徒刑或五年以上有期徒刑」，
    罪刑至為嚴峻，被告年僅二十餘歲，學歷為高職畢業，因一
    時氣憤犯案，事後已有悔意，並已與台北市政府警察局中山
    分局達成民事和解，賠償修車費用（見原審卷第59頁和解書
    ），其惡性及犯罪情節，遽論前述殺人未遂罪之法定刑度，
    誠屬情輕法重，過於嚴苛，有傷人民對法律之情感，其犯罪
    情狀在客觀上足以引起一般同情，堪予憫恕，縱使科以法定
    最低刑度，猶為過重，爰就被告所犯殺人未遂罪，依刑法第
    59條之規定酌減其刑。爰審酌被告犯罪動機、目的係僅因口
    角細故，即將引燃之信號火炬丟入有人所在之車內，而放火
    地點又係在行人來往頻繁及車流量甚大之交通要道上，危險
    性極高，行為實不足取，應予非難，惟念被告無犯罪前科，
    素行尚佳，有本院被告前案紀錄表在卷可憑，且其業就車輛
    損失部分，已與被害人達成和解，有和解契約書一份在卷可
    稽，及被告犯後之態度等一切情狀，量處有期徒刑三年六月
    。又本案雖另扣得被告所有未使用之信號火炬一把，然尚與
    本案犯行無關，且非違禁物，無庸諭知沒收，附此敘明。
據上論斷，應依刑事訴訟法第369條第1項前段、第364條、第299
條第1項前段，刑法第271條第2項、第1項、第175條第1項、第25
條第2項、第55條、第59條，判決如主文。
本案經檢察官周志榮到庭執行職務。
中    華    民    國    98    年    12    月    17    日
                  刑事第十七庭  審判長法  官  趙功恆
                                      法  官  陳世宗
                                      法  官  黃雅芬
以上正本證明與原本無異。
如不服本判決，應於收受送達後10日內向本院提出上訴書狀，其
未敘述上訴之理由者並得於提起上訴後10日內向本院補提理由書
（均須按他造當事人之人數附繕本）「切勿逕送上級法院」。
                                      書記官  鄭雅云
中    華    民    國    98    年    12    月    17    日
附錄：本案論罪科刑法條全文
刑法第175條
放火燒燬前二條以外之他人所有物，致生公共危險者，處1年以
上7年以下有期徒刑。
放火燒燬前二條以外之自己所有物，致生公共危險者，處3年以
下有期徒刑。
失火燒燬前二條以外之物，致生公共危險者，處拘役或3百元以
下罰金。
刑法第271條
（普通殺人罪）
殺人者，處死刑、無期徒刑或10年以上有期徒刑。
前項之未遂犯罰之。
預備犯第1項之罪者，處2年以下有期徒刑。


司法院資訊處製作；財團法人民間司法改革基金會備份。
